臺灣高雄地方法院刑事判決　　　　　　　100年度簡上字第1號
公　訴　人 臺灣高雄地方法院檢察署檢察官
上　訴　人
即　被　告　李富曾
上列上訴人即被告因違反毒品危害防制條例案件，不服本院高雄
簡易庭99年度簡字第1955號中華民國99年11月24日第一審簡易判
決（聲請簡易判決處刑書案號：臺灣高雄地方法院檢察署99年度
毒偵字第5861號），提起上訴，本院管轄之第二審合議庭判決如
下：
    主  文
上訴駁回。
    事  實
一、按法院或檢察官得囑託醫院、學校或其他相當之機關、團體
    為鑑定，或審查他人之鑑定，並準用刑事訴訟法第203 條至
    第206 條之1 規定；其須以言詞報告或說明時，得命實施鑑
    定或審查之人為之，同法第159 條第1 項、第208 條第1項
    分別定有明文。是法院或檢察官依刑事訴訟法第208 第1項
    之規定，囑託鑑定機關所出具之鑑定報告，應屬刑事訴訟法
    第206 條第1 項之鑑定報告，為同法第159 條第1 項所稱「
    法律有規定者」之傳聞法則例外情形，自有證據能力；查卷
    附臺灣檢驗科技股份有限公司濫用藥物實驗室於民國100 年
    9 月16日出具之被告李富曾濫用藥物尿液檢驗報告（見偵卷
    第4 頁）、高雄市立凱旋醫院於100 年4 月20日出具之被告
    李富曾濫用藥物尿液檢驗報告（見本院卷第57頁）及同年5
    月31日濫用藥物成品檢驗鑑定書3 紙（見本院卷第54至56頁
    ），分係臺灣高雄地方法院檢察署檢察官及本院直接將所採
    集之被告尿液及被告所提供之藥品送交各該鑑定機關分別送
    交上開機關鑑定，依前揭規定及說明，自屬傳聞證據法則之
    例外，應具有證據能力。
二、本案經本院審理結果，第一審以被告李富曾違反毒品危害防
    制條例第10條第2 項之施用第二級毒品罪，判處有期徒刑5
    月，如易科罰金，以罰金新臺幣（下同）1,000 元折算1 日
    ，其認事、用法均無違誤，量刑亦屬妥適，應予維持，並引
    用第一審刑事簡易判決書及起訴所記載之事實、證據及理由
    （如附件）。
三、上訴意旨略以：上訴人即被告自幼體弱常罹感冒，且因平日
    需照料高齡母親之生活起居，每逢罹患感冒，均無暇就醫，
    往往自行前往藥局購買成藥服用，故被告於假釋期間經臺灣
    高雄地方法院檢察署觀護人採尿送驗後，雖呈現安非他命及
    甲基安非他命類代謝物陽性反應，然此實係因長期服用感冒
    藥所致，其並無施用甲基安非他命之情形，原審依據上開尿
    液檢驗報告結果認被告有施用甲基安非他命情事，顯屬有誤
    ，爰依法提起上訴請求撤銷原審判決云云。經查：
(一)、被告前於民國92年間因施用毒品案件，經本院以92年度毒聲
    字第5145號裁定送觀察勒戒後，因無繼續施用毒品傾向，於
    92年10月31日執行完畢釋放，並經臺灣高雄地方法院檢察署
    檢察官以92年度毒偵緝字第691 號為不起訴處分確定；復於
    97 年9月間，因再度施用毒品案件，經本院以98年度審訴字
    第617 號判決分別判處有期徒刑7 月、3 月，應執行有期徒
    刑9 月確定，於99年4 月14日假釋出監並付保護管束等情，
    有卷附臺灣高等法院被告前案紀錄表、不起訴處分書及判決
    書等件在卷可稽；又被告於上開施用毒品案件假釋付保護管
    束期間內，經臺灣高雄地方法院檢察署於99年8 月30日上午
    11時5 分許依法採驗其尿液檢體送交檢驗結果，呈現安非他
    命及甲基安非他命類代謝物陽性反應一節，除為被告所自承
    外，亦有卷附臺灣高雄地方法院檢察署受保護管束人尿液檢
    體監管紀錄表、臺灣檢驗科技股份有限公司100 年9 月16日
    濫用藥物檢驗報告等件在卷可稽（見偵查卷第3 至4 頁），
    是上開事實，應均堪認定。
(二)、次按甲基安非他命經口服投與後，約70％於24小時內經尿液
    排出，其中約43％以甲基安非他命原態排出，5 ％代謝為安
    非他命排出，又毒品於尿液中排出之最長時限，受施用劑量
    、施用方式、個人體質及其代謝情況等因素影響，因個案而
    異，一般可檢出之最長時間為甲基安非他命服用後1 至5 天
    等情，業經行政院衛生署管制藥品管理局92年6 月27日管檢
    字第0920004781號函、同局90年5 月4 日管檢字第93902 號
    函揭示明確。又雖於文獻報告中確實有藥品或食物因交叉反
    應，可在尿液測試中產生偽陽性之安非他命反應，然利用精
    密的儀器分析，將可排除偽陽性之可能，得到正確的答案，
    而目前最常採用之確認方法氣相層析質譜儀，於法務部檢驗
    合格之良好操作條件檢測單位，以氣相層析質譜儀做藥物及
    代謝物之定性及定量分析，幾乎不會有偽陽性反應產生，此
    有行政院國軍退除役官兵輔導委員會臺北榮民總醫院83年4
    月7 日（83）北總內字第03059 號函揭示斯旨甚詳，查本案
    被告於99年8 月30日至臺灣高雄地方法院檢察署經觀護人所
    採集之尿液檢體，經臺灣檢驗科技股份有限公司先以酵素免
    疫分析法（ＥＩＡ）初步檢驗後，再以氣相層析質譜儀法（
    ＧＣ／ＭＳ）確認檢驗，均呈安非他命、甲基安非他命陽性
    反應一節，有卷附上揭濫用藥物檢驗報告可憑，嗣經本院於
    審理時將被告於上開日期所採集之尿液檢體備份再度送交鑑
    驗後，經高雄市立凱旋醫院先以酵素免疫分析法初步檢驗、
    再以氣相層析質譜儀法確認檢驗後，仍呈現甲基安非他命陽
    性反應，有卷附高雄市立凱旋醫院100 年4 月20日濫用藥物
    尿液檢驗報告可稽（見本院卷第57頁），是依上述說明可知
    ，本件被告尿液檢體先後經不同檢驗機構以氣相層析質譜儀
    法進行檢驗結果，既均呈現甲基安非他命代謝物陽性反應，
    自可排除偽陽性反應產生之可能，況且，被告於本院審理時
    固提出品名、藥效均不詳之藥錠、藥水及包裝盒等藥品，據
    以證明其平時有施用感冒藥之事實，然經本院依職權該等藥
    碇、藥水及包裝盒藥等藥品送交鑑定後，經鑑驗機關即高雄
    市立凱旋醫院先後以化學呈色法進行初步篩檢及以氣相層析
    質譜儀進行確認分析後，上開藥品均未檢出含有甲基安非他
    命成分，且施用該等藥品亦不致產生安非他命或甲基安非他
    命代謝物陽性反應等情，則有卷附高雄市立凱旋醫院100 年
    5 月31日濫用藥物成品檢驗鑑定書3 紙暨本院辦理刑事案件
    電話紀錄查詢表可憑（見本院卷第54至56頁、第58頁），因
    之，即令被告平時確有施用上開藥品之情形，亦與上開尿液
    檢驗結果所呈現之甲基安非他命代謝物陽性反應無涉，職是
    ，綜上說明，除可徵見被告所辯不可採外，本件被告確有施
    用甲基安非他命之犯行，應屬至明。
三、綜上所述，本件事證明確，被告施用第二級毒品甲基安非他
    命之犯行，堪以認定，被告上訴意旨猶執前詞否認犯行，為
    無理由，應予駁回。
據上論斷，應依刑事訴訟法第455 條之1 第1 項、第3 項、第36
8 條、第373 條，判決如主文。
本案經檢察官鄧藤墩到庭執行職務。
中    華    民    國      100    年    7    月   29   日
                  刑事第十八庭  審判長法  官  黃宗揚
                                      法  官  高瑞聰
                                      法  官  鄭子文
以上正本證明與原本無異。
不得上訴。
中    華    民    國      100    年    7    月    29  日
                                      書記官  王立山